【裁判字號】    98,上易,945
【裁判日期】    981208
【裁判案由】    侵權行為損害賠償
【裁判全文】
臺灣高等法院民事判決                 98年度上易字第945號
上  訴  人  乙○○
被  上訴人  甲○○
訴訟代理人  林明正律師
複  代理人  周志吉律師
上列當事人間侵權行為損害賠償事件，上訴人對於中華民國98年
8 月11日臺灣板橋地方法院98年度訴字第1421號第一審判決提起
上訴，本院於98年11月24日言詞辯論終結，判決如下：
    主      文
原判決關於駁回上訴人後開第二項之訴部分，暨訴訟費用（除確
定部分外）之裁判廢棄。
上開廢棄部分，被上訴人應再給付上訴人新台幣伍萬元，及自民
國九十八年十月十四日起至清償日止，按年息百分之五計算之利
息。
其餘上訴駁回。
第一、二審訴訟費用（除確定部分外），由被上訴人負擔百分之
二十六，餘由上訴人負擔。
    事實及理由
一、上訴人主張：被上訴人與伊分別係黎銘圖書有限公司 (下稱
    黎銘公司) 之副總經理及員工，二人因資遣問題發生衝突，
    詎被上訴人竟基於恐嚇危害安全之意，於民國(下同)97年10
    月18日下午3 時許，在黎銘公司會議室內，向伊恫稱：「如
    果你申訴檢舉公司不法情事，如果我是老闆的話，要派人打
    你」等加害生命、身體之惡害通知，致伊心生畏懼，被上訴
    人所為之恐嚇犯行業經法院判決有罪確定在案。伊因上開被
    上訴人所為之行為，受有嚴重精神上之損害等情，爰依民法
    第184條第1項前段、第195條第1項前段規定，求為命被上訴
    人給付精神慰撫金新台幣(下同) 200萬元並加計法定遲延利
    息之判決。
二、被上訴人則以：上訴人並未舉證證明其受有何非財產上之損
    害，且請求賠償之精神慰撫金額過高等語，資為抗辯。
三、原審判命被上訴人應給付上訴人3萬元，及自98年5月12日起
    至清償日止按年息5%計算之利息，而駁回上訴人其餘之請求
    。上訴人就其敗訴部分於27萬元範圍內提起上訴，並聲明：
    (一)原判決不利於上訴人部分廢棄。(二)上開廢棄部分，被上訴
    人應再給付上訴人27萬元，及自98年10月14日起至清償日止
    按年息5%計算之利息。被上訴人答辯聲明：上訴駁回。
四、兩造不爭執之事實：
  (一)被上訴人與上訴人分別係黎銘公司之副總經理及員工，二人
    因資遣問題協商，被上訴人於97年10月18日下午3 時許，在
    黎銘公司會議室內向上訴人稱：「如果你申訴檢舉公司不法
    情事，如果我是老闆的話，要派人打你」等語。
  (二)被上訴人所為之恐嚇犯行，業經原法院以98年度簡字第3446
    號簡易判決判處拘役50日，如易科罰金，以1,000元折算1日
    ；緩刑2 年，緩刑期間併付保護管束，並向執行檢察官指定
    之公益團體提供50小時之義務勞務確定在案。
五、被上訴人應負侵權行為責任：
  (一)被上訴人與上訴人分別係黎銘公司之副總經理及員工，二人
    因資遣問題協商，被上訴人於97年10月18日下午3 時許，在
    黎銘公司會議室內向上訴人稱：「如果你申訴檢舉公司不法
    情事，如果我是老闆的話，要派人打你」等語，為被上訴人
    所不爭執，並有錄音譯文在卷可按（見台灣板橋地方法院檢
    察署98年度他字第617號卷第28頁），堪信為真正。
  (二)被上訴人所為之恐嚇犯行，復經原法院判處拘役50日，如易
    科罰金，以1,000元折算1日；緩刑2 年，緩刑期間併付保護
    管束，並向執行檢察官指定之公益團體提供50小時之義務勞
    務確定在案，亦有原法院98年度簡字第3446號刑事簡易判決
    書影本在卷可證。本件上訴人因被上訴人之侵權行為，精神
    上自受有相當之痛苦，故上訴人請求賠償精神慰撫金，自屬
    有據。
  (三)按因故意或過失，不法侵害他人之權利者，負損害賠償責任
    ；不法侵害他人身體、健康人格法益而情節重大者，被害人
    雖非財產上之損害，亦得請求賠償相當之金額（民法第184
    條第1項前段、第195條第1項前段參照 ）。又，不法侵害他
    人身體、健康之非財產上損害賠償，應斟酌雙方身分、資力
    與加害程度，及其他各種情形而核定其金額（最高法院77年
    台上字第1726號判決參照）。查，上訴人係光啟高級中學電
    子修護科畢業，曾從事倉管作業員，目前待業中，97年度薪
    資所得合計30萬餘元，在金門縣境內有田地；被上訴人大學
    畢業，97年度薪資所得約45萬餘元，在臺北市士林區、臺北
    縣蘆洲市境內有不動產，另有投資2 筆，均有學經歷、資力
    之相關證明及財產所得在卷可按（見原審卷第13-17、 23、
    38頁），本院審酌兩造之身分、社會地位、智識水準等一切
    情狀，認上訴人請求賠償精神慰撫金2,000,000 元尚屬過高
    ，應核減為80,000元方屬公允，逾此部分之請求則不應准許
    。
六、綜上所述，上訴人依民法第184條第1項前段、第195條第1項
    前段法律關係，請求被上訴人給付精神慰撫金於80,000元本
    息範圍內（利息部分，上訴人原請求自起訴狀繕本送達之翌
    日即98年5 月12日起算，於本院減縮自98年10月14日起算，
    見本院卷第62頁 )，為有理由，逾此部分之請求，即無所據
    ，不應准許。原審就上訴人請求應予准許部分，僅判決被上
    訴人給付30,000元，駁回上訴人其餘之請求，尚有未合，上
    訴論旨指摘原判決不當，求予廢棄改判，為有理由，爰由本
    院廢棄改判如主文第二項所示。就上開請求不應准許部分，
    原審為上訴人敗訴之判決，並無不合，上訴論旨指摘原判決
    此部分不當，求予廢棄改判，為無理由，應予駁回。
七、本件事證已臻明確，兩造其餘主張與舉證，經審酌核與判決
    結果不生影響，爰不逐一論述，併此敘明。
八、據上論結，本件上訴為一部有理由，一部無理由，依民事訴
    訟法第449條第1項、第450條、第79條，判決如主文。
中    華    民    國    98    年    12    月    8     日
                    民事第十五庭
                        審判長法  官  林恩山
                              法  官  陳雅玲
                              法  官  黃國忠
正本係照原本作成。
不得上訴。
中    華    民    國    98    年    12    月    10    日
                              書記官  陳明俐

司法院資訊處製作；財團法人民間司法改革基金會備份。
